臺灣高等法院刑事判決
110年度上易字第45號
上  訴  人  
即  被  告  蔡世賢




上列上訴人因竊盜案件，不服臺灣臺北地方法院109年度審易字
第1645號，中華民國109年11月9日第一審判決（起訴案號：臺灣
臺北地方檢察署109年度偵字第16822號），提起上訴，本院判決
如下：
    主  文
原判決撤銷。
蔡世賢犯踰越安全設備侵入住宅竊盜未遂罪，累犯，處有期徒刑
壹年。
    犯罪事實
一、蔡世賢於民國105年間，因犯施用毒品案件，經法院判處應
    執行有期徒刑3月確定，於106年4月5日易科罰金執行完畢，
    仍不知悔改，意圖為自己不法之所有，於109年5月11日凌晨
    3時15分許，在臺北市○○區○○路○段000號集合公寓外，攀爬
    上停在該處之貨車車頂，見該址2樓李坤憲住處陽台防盜鐵
    窗之逃生口小門未上鎖，認有機可趁，徒手伸入開啟該逃生
    口小門之門栓後，自該逃生口攀爬而踰越屬防閑安全設備之
    防盜鐵窗後，侵入李坤憲之住宅內，即著手於搜尋財物，然
    因察覺屋內有人又有養狗，怕其竊盜行為遭發覺被捕，於同
    日凌晨3時23分許離開屋內，從上開逃生口小門鑽出逃逸現
    場而未遂。嗣因李坤憲查看家中客廳監視器錄影畫面，發現
    其住處有遭侵入之情形，遂報警處理，始循線查悉上情。
二、案經被害人李坤憲訴由臺北市政府警察局中正第二分局報告
    臺灣臺北地方檢察署檢察官偵查後起訴。
    理  由
一、證據能力部分：下列援引為本件犯罪事實之證據，就上訴人
    即被告蔡世賢之自白，被告均未爭執其等陳述之任意性（見
    本院卷第100頁），且又有其他事證足以補強此等自白確屬
    真實可信，自有證據能力。次按刑事訴訟法第159條之5立法
    意旨，在於確認當事人對於傳聞證據有處分權，得放棄反對
    詰問權，同意或擬制同意傳聞證據可作為證據，屬於證據傳
    聞性之解除行為，如法院認為適當，不論該傳聞證據是否具
    備刑事訴訟法第159條之1至第159條之4所定情形，均容許作
    為證據，不以未具備刑事訴訟法第159 條之1至第159條之4 
    所定情形為前提。此揆諸「若當事人於審判程序表明同意該
    等傳聞證據可作為證據，基於證據資料愈豐富，愈有助於真
    實發見之理念，此時，法院自可承認該傳聞證據之證據能力
    」立法意旨，係採擴大適用之立場。蓋不論是否第159條之1
    至第159條之4所定情形，抑當事人之同意，均係傳聞之例外
    ，俱得為證據，僅因我國尚非採澈底之當事人進行主義，故
    而附加「適當性」之限制而已，可知其適用並不以「不符前
    四條之規定」為要件（最高法院104年度第3次刑事庭會議決
    議意旨參照）。本判決所引用其餘供述或非供述證據之證據
    能力，檢察官及被告於言詞辯論終結前均未爭執其證據能力
    ，（見本院卷第99至100頁），本院審酌上開證據調查製作
    時之情況，並無違法不當之情事，認以之作為證據應屬適當
    ，揆諸前揭說明，自均具有證據能力。
二、上開犯罪事實，迭據被告於警詢、偵查、原審及本院審理時
    坦承不諱（見偵查卷第13至17、86頁，原審卷第96頁，本院
    卷第102頁），核與證人即告訴人李坤憲於警詢及偵查時指
    述上址住宅遭人侵入其內之情節相符（見偵查卷第19至21頁
    、85至87頁），並有員警現場查證照片、監視器錄影光碟翻
    拍照片等附卷可稽（見偵查卷第29至31頁），且原審當庭勘
    驗上開光碟結果，確有被告侵入上址住宅內搜尋財物之過程
    ，有原審勘驗筆錄及翻拍照片可按（見原審卷第97、103至1
    14頁），足以佐證被告之任意性自白確與事實相符。從而本
    件事證明確，應依法論科。
三、按刑法第321條第1項第2款所謂安全設備，係指依社會通常
    觀念足認為防盜之設備而言（最高法院55年台上字第547號
    判例要旨參照）。本件李坤憲住宅之陽台鐵窗，屬對外防盜
    之用，按上說明，核屬住宅之安全設備，則該鐵窗逃生口之
    小門，屬於鐵窗一部，則被告伸手入內開啟逃生口門栓，從
    該處攀爬，顯然是以踰越屬住宅安全設備鐵窗之方式，而侵
    入李坤憲之住宅內，只是因故未能得手財物而不遂，故核被
    告上開所為，係犯刑法第321條第2項、第1項第2款、第1款
    之踰越安全設備、侵入住宅竊盜未遂罪，爰依刑法第25條第
    2項之規定，按既遂犯之刑減輕之。查，被告有事實欄所載
    刑事前案經法院判處罪刑確定並執行完畢，有本院被告前案
    紀錄表可按，其於徒刑執行完畢後5年內故意再犯本件有期
    徒刑以上之罪，為累犯，惟被告前案係施用毒品罪，與本件
    所犯竊盜罪之犯罪類型、行為態樣、造成之法益侵害顯然不
    同，參酌司法院釋字第775號解釋意旨，為避免發生罪刑不
    相當之情形，爰不依刑法第47條第1項之規定加重罪刑。檢
    察官起訴書認為被告有竊得李坤憲所有現金新臺幣（下同）
    1千元，係以李坤憲於偵查中之指訴為據。然被告就此則否
    認之，參以李坤憲於警詢時所述：有沒有損失現金不知道，
    可能有些許零錢不見，但我沒有詳細去點等語（見偵查卷第
    19頁），則李坤憲就有無遭竊現金一事，發現當下自己也不
    確知，其後於偵查中卻又改指受有現金損失，其先後所述並
    不一致，已非無瑕疵可指，且原審前揭勘驗監視器畫面結果
    ，也未能確知被告有無竊得現金得手之情事，是自難僅憑李
    坤憲偵查中單一且有瑕疵之指訴，遽為被告不利之認定，是
    起訴書認為被告所為構成既遂，容有未洽，惟既遂、未遂乃
    犯罪之階段行為，毋庸變更起訴法條。至於被告雖供稱進入
    屋內後，發覺有人，又有養狗，所以就趕快離開等語，可見
    被告是唯恐其竊盜犯行因此遭發覺被捕而逃離，顯係因該等
    外力因素介入而決定停止繼續竊盜犯行，核屬障礙未遂，與
    無任何外力因素介入，純粹僅因己意中止犯罪行為之中止未
    遂有別，均附此說明。
四、原審予以論罪科刑，固非無見。惟被告雖然是從鐵窗處之逃
    生口小門攀爬進入，但該逃生小門為鐵窗之一部，且小門也
    有門栓，顯然整體而言均屬對外防閑之安全設備，被告此舉
    所為，自屬踰越安全設備，原判決認為此部分不構成踰越安
    全設備之加重竊盜事由，自有未合。被告上訴意旨援引另案
    類似之踰越安全設備侵入住宅竊盜未遂等判決，以及本件是
    李坤憲要求和解金額35萬元過高，其始未能達成和解等為由
    ，指謫原審量刑過重云云。然量刑輕重係屬事實審法院得依
    職權自由裁量之事項，苟已斟酌刑法第57條各款所列情狀而
    未逾越法定刑度，不得遽指為違法。查原審判決關於科刑之
    部分，已依刑法第57條各款所列情狀加以審酌（見原判決第
    4頁），並無明顯濫權或失之過重之情形，亦未違反比例原
    則。被告所援引之另案判決，因個案情節不同，不能比附援
    引，遽指本案裁量有何濫用情事。至於本件未能達成和解緣
    由，僅屬於整體量刑之一項參考因素，按上說明，不能僅執
    個別單一量刑審酌事由，遽指原審整體之裁量判斷有何不當
    之處。被告另以原審法官開庭時對其有敵意，自陳其最厭惡
    竊盜之人，縱使是未遂也會判很重等語為由，指謫原審刑之
    裁量有恣意濫用情事。然本院就此勘驗原審開庭錄音光碟結
    果，原審法官於準備程序時係陳稱：那我也老實跟你說，你
    去查我過往的判決，這個我都尊重，我先講證據多少抓多少
    ，但我對所有的竊盜，我覺得侵入住宅竊盜是最不能原諒，
    就這樣，那你自重，未遂不代表就一定判到什麼程度等語，
    於審理時係陳稱：侵入住宅竊盜一直都很重唉，你知道嗎？
    所有竊盜裡面最重的就是侵入住宅，現在不是說你還要捐給
    公益團體，上次他們來直接說不要跟你求償了，反正就是給
    法院判就是這樣子阿等語（見本院卷第96、98頁）。並無被
    告上開所陳，原審法官有何恣意表明會對其加重量刑之情事
    。而原審法官上開所陳侵入住宅竊盜罪最不能原諒、侵入住
    宅竊盜是竊盜罪裡面最重的等語，也與刑法在普通竊盜罪外
    ，另增列加重處罰條件而提高刑事責任之立法意旨相符，不
    能以此認為原審法官有何恣意裁量情事。是被告上訴雖無理
    由，然原審判決有如前述不當之處，仍屬無可維持，應由本
    院予以撤銷改判。爰審酌被告不思以正途獲取所需，恣意侵
    入他人之住宅欲竊取財物，對社會治安以及李坤憲之家居、
    財產安全等造成危害，應予非難，且未與李坤憲達成和解，
    但念及被告始終坦承犯罪，以及原審審理時自述：高職畢業
    之最高學歷，受僱於環保公司，月薪約4萬8,000元，須扶養
    70多歲母親及10歲雙胞胎子女之親屬（見原審卷第101頁）
    等一切情狀，量處如主文第2項所示之刑。
五、不另為無罪諭知部分：公訴意旨認為被告前揭行為時，有一
    併侵入位於同址3樓之告訴人黃得修住處，徒手竊取黃得修
    所有之現金1萬2,000元、人民幣700元、歐元1,400元得手，
    因認被告此部分所為，係犯刑法第321條第1項第1款、第2款
    毀越門窗或其他安全設備侵入住宅竊盜罪。訊據被告堅詞否
    認有此部分犯行，辯稱其上開侵入李坤憲住處後，即從鐵窗
    逃生口離去，並未再進入3樓住處等語。檢察官認為被告有
    此部分犯行，係以被告之供述、黃得修之指述以及前揭監視
    錄影光碟、翻拍照片及現場查證照片等，為主要論據。然依
    被告警詢、偵查及審理時之陳述，均否認有檢察官此部分所
    指侵入黃得修住處竊取財物之行為，是被告並未自白此部分
    犯罪。又依黃得修於警詢時所述：因為我妹夫即李坤憲家中
    遭人入侵，我得知後清點家中財物，發現有現金1萬2,000元
    、人民幣700元、歐元1,400元之損失，但我不清楚被告如何
    侵入我住處等語（見查偵卷第24頁）。可見黃得修當時亦不
    確知其住處究竟有無一併遭人侵入其內，則其所指上開遺失
    之財物，亦難認定必係被告侵入其內所竊取。又黃得修住處
    內並無與李坤憲住處相連之通道、樓梯，此經黃得修、李坤
    憲於原審訊問時陳述一致在卷（見原審卷第52頁），是被告
    雖有前揭侵入李坤憲住處之行為，仍難憑此推論其必可一併
    侵入黃得修之住處內下手行竊。而前揭監視錄影光碟、翻拍
    照片及現場查證照片等，均未攝得被告侵入黃得修住處之監
    視器影像畫面，且員警於案發後，亦未至黃得修住處勘查採
    驗。雖公訴檢察官於本院審理時，以被告在現場停留數十分
    鐘為由，主張被告有從2樓離去後，有再攀爬至3樓處行竊之
    行為，所以才會停留數十分鐘之久。然依卷附現場監視器翻
    拍照片，於03：15：28即錄得被告在李坤憲屋內（見原審卷
    第103頁），於03：23：03消失在屋內監視器畫面（見原審
    卷第114頁），於03：27：27即在巷口監視器攝得被告從2樓
    爬至1樓畫面（見偵查卷第30頁反面）。是檢察官所指，被
    告在現場停留數十分鐘之久，所指是在李坤憲屋內搜尋財物
    之情形，而被告從李坤憲屋內離去（即上開畫面時間03：23
    ：03）到出現從2樓攀爬至1樓之畫面（即上開畫面時間03：
    27：27），僅相隔約4分鐘左右，此時間與被告上開所陳，
    自李坤憲住宅離開後，即從2樓逃生口攀爬離開等情相符，
    此短短4分鐘時間，當不可能如檢察官上開所指，被告又可
    趴爬至3樓鐵窗，從該處開啟鐵窗侵入屋內搜尋竊得財物，
    再從3樓接續攀爬至2樓，再從2樓攀爬至1樓處。是黃得修自
    身既不確知其住宅當時有無遭人侵入，而前揭監視器畫面資
    料，也可以佐證被告當時並無從2樓再攀爬至3樓之行為，則
    檢察官於本院審理時，聲請傳喚黃得修，要證明其住處是否
    陽台鐵窗有遭人侵入致失竊財物之事實，即無必要，附此說
    明。是檢察官所舉之上開事證，並不足以證明被告有其所指
    此部分之犯罪，但公訴意旨認此部分與上開論罪科刑間為一
    罪關係（見原審卷第52至53頁），爰不另為無罪諭知。
據上論斷，應依刑事訴訟法第369條第1項前段、第364條、第299
條第1項前段，判決如主文。
本案經檢察官黃逸帆提起公訴，檢察官許祥珍到庭執行職務。　
中　　華　　民　　國　　110 　年　　3 　　月　　10　　日
     　　　　　　 刑事第十四庭  審判長法　官  黃斯偉
                                      法　官  黎惠萍
                                      法　官  許泰誠 
以上正本證明與原本無異。
不得上訴。
                                      書記官  朱子勻
中　　華　　民　　國　　110 　年　　3 　　月　　10　　日
附錄本案論罪科刑法條
中華民國刑法第321條
犯前條第1項、第2項之罪而有下列情形之一者，處6月以上5年以
下有期徒刑，得併科50萬元以下罰金：
一、侵入住宅或有人居住之建築物、船艦或隱匿其內而犯之。
二、毀越門窗、牆垣或其他安全設備而犯之。
三、攜帶兇器而犯之。
四、結夥三人以上而犯之。
五、乘火災、水災或其他災害之際而犯之。
六、在車站、港埠、航空站或其他供水、陸、空公眾運輸之舟、
    車、航空機內而犯之。
前項之未遂犯罰之。